臺灣高雄地方法院民事判決　　　　　　　 94年度訴字第888號
原　　　告　子○○
原　　　告　戊○○
共　　　同
訴訟代理人　郭國益律師
被　　　告　丙○○
被　　　告　甲○○
被　　　告　辛○○
被　　　告　丁○○
　　　　　　　　　　　　18號.
被　　　告　庚○○
被　　　告　己○○
　　　　　　　　　　　　之3號.
被　　　告　乙○○
被　　　告　癸○○
被　　　告　壬○○
上　一　人
訴訟代理人　江信賢律師
　　　　　　蔡麗珠律師
當事人間分割共有物事件，本院判決如下：
  主  文
原告之訴駁回。
訴訟費用由原告負擔。
  理  由
一、原告起訴略以：兩造共有如附表所示之三筆土地，各共有人
    之應有部分亦如附表所示。茲原告二人為便於日後管理自己
    持分之土地，爰依民法第823 條之規定，提出分割方案，請
    求准予分割如附圖所示Ａ部分面積3108.4平方公尺之土地分
    割予原告二人，各按其應有部分比例保持共有；至於如附圖
    所示Ｂ、Ｃ、Ｄ部分則請依職權分割予被告等人共有等語。
    並提出土地登記簿謄本三份、地籍圖謄本等件為證。
二、按原告之訴，依其訴之事實，在法律上顯無理由者，法院得
    不經言詞辯論，逕以判決駁回原告之訴，民事訴訟法第249
    條第2 項定有明文。又「分割共有物之訴，係就有共有關係
    之共有物，以消滅共有關係為目的，予以分割，使共有人就
    共有物之一部分單獨取得所有權之形成訴訟。兩筆土地之共
    有人及應有部分若非全部相同者，除經共有人全體同意外，
    法院不能任意予以合併分割。」「共有物如為不同地號之數
    筆土地，而其共有人並非完全相同者，共有關係既分別存在
    於該數筆土地之上，法院為裁判分割時，自不能予以合併分
    割。」最高法院91年度台上字第728 號、89年度台上字第
    1846 號 及85年度台上字第2959號分別著有判決意旨足參。
三、經查，原告固主張兩造共有如附表所示之三筆土地，且原告
    二人為便於日後管理自己持分之土地，爰依民法第823 條之
    規定，提出分割方案，請求准予分割如附圖所示Ａ部分面積
    3108.4平方公尺之土地分割予原告二人，各按其應有部分比
    例保持共有云云。惟查：(1)如附表所示高雄縣阿蓮鄉○○○
    段73-1號，面積1929平方公尺之土地，固為二造全體共有人
    所共有，且各共有人之應有部分亦如附表所示；惟同段74-1
    號，面積2092平方公尺之土地，其共有人除原告二人外（應
    有部分子○○為1/5 ；戊○○為1/10），僅有被告丙○○、
    甲○○、辛○○（應有部分均為1/10）、乙○○、癸○○及
    壬○○（應有部分均為1/15）等人，被告丁○○、庚○○及
    己○○並非同段74-1號土地之共有人。(2)另同段77-3號，面
    積4363平方公尺之土地，其共有人除原告二人外（應有部分
    均為1/5）， 雖被告丙○○、甲○○（應有部分均為1/10）
    、丁○○、庚○○、己○○、乙○○、癸○○及壬○○（應
    有部分均為1/15）等人亦為共有人，惟被告辛○○並非同段
    77-3號土地之共有人等事實，此有卷附原告提出之土地登記
    簿謄本三份及原告製作之附表可稽，並為兩造所不爭執。則
    揆諸上開最高法院判決意旨，因系爭三筆土地之共有人及應
    有部分各不相同，如上所述，則該三筆土地如欲合併分割，
    除經共有人全體之同意外，法院實不能任意予以合併分割。
    而被告丙○○、甲○○、丁○○、乙○○、癸○○及壬○○
    等人已於本院言詞辯論時表明不同意合併分割之立場（參本
    院94年5 月26日言詞辯論筆錄），則雖被告辛○○、庚○○
    及己○○於當日言詞辯論時並未到場，惟本件多數共有人既
    已表明不願就上開三筆不同共有人及應有部分之土地予以合
    併分割，則原告仍聲明請求准予將如附圖所示Ａ部分面積
    3108.4平方公尺之土地分割予原告二人，各按其應有部分比
    例保持共有；至於如附圖所示Ｂ、Ｃ、Ｄ部分則分割歸由被
    告等人保持共有云云，自屬不應准許。
四、綜上所論，依原告起訴狀及言詞辯論時所陳述之事實，其主
    張在法律上顯無理由，爰不經言詞辯論，逕予判決駁回。
據上論結，原告之訴為無理由，依民事訴訟法第249 條第2 項、
第85條第1項前段，判決如主文。
中　　華　　民　　國　　94　　年　　7 　　月　　29　　日
                  民事第二庭法　官　楊富強
正本係照原本作成。
如不服本判決，應於送達後20日內，向本院提出上訴狀並表明上
訴理由，如於本判決宣示後送達前提起上訴者，應於判決送達後
10日內補提上訴理由書（須附繕本）。
中　　華　　民　　國　　94　　年　　7 　　月　　29　　日
                            書記官　楊明月
